最高法院刑事裁定　　　　　　　　　　111年度台抗字第860號
抗　告　人　鄧○○（代號AV000-A108130Z，姓名年籍詳卷）
上列抗告人因家暴妨害性自主案件，不服臺灣高等法院高雄分院
中華民國111年5月12日駁回其聲請再審及停止刑罰執行之裁定（
111 年度侵聲再字第7號），提起抗告，本院裁定如下：
    主  文
原裁定撤銷，應由臺灣高等法院高雄分院更為裁定。
    理  由
一、本件抗告人鄧○○（代號AV000-A108130Z，完整姓名、年籍
    詳卷）對原審法院110 年度侵上訴字第59號家暴妨害性自主
    案件確定判決（經最高法院111 年度台上字第1359號判決，
    以抗告人之上訴違背法律上之程式予以駁回，下稱原確定判
    決），聲請再審。原裁定以抗告人所提出手機證物內之簡訊
    ，不符刑事訴訟法第420 條第1項第6款規定之「新證據」，
    以其聲請再審無理由，併就其聲請停止刑罰執行，均予以駁
    回。固非無見。
二、惟查：                                              
（一）有罪之判決確定後，因發現新事實或新證據，單獨或與先
      前之證據綜合判斷，足認受有罪判決之人應受無罪、免訴
      、免刑或輕於原判決所認罪名之判決者，為受判決人之利
      益，得聲請再審；而此新事實或新證據，指判決確定前已
      存在或成立而未及調查斟酌，及判決確定後始存在或成立
      之事實、證據。刑事訴訟法第420條第1項第6款、第3項分
      別定有明文。此項規定放寬聲請再審的條件限制，承認「
      罪證有疑、利歸被告」原則，並非祇存在法院一般審判之
      中，而於判決確定後之聲請再審，仍有適用，不再刻意要
      求受判決人（被告）與事證間關係之新穎性，而應著重於
      事證與法院間之關係，亦即祇要事證具有明確性，不管其
      出現係在判決確定之前或之後，亦無論係單獨，或結合先
      前已經存在卷內之各項證據資料，予以綜合判斷，若因此
      能產生合理之懷疑，而有足以推翻原確定判決所認事實之
      蓋然性，即已該當。申言之，各項新、舊證據綜合判斷結
      果，不以獲致原確定判決所認定之犯罪事實，應是不存在
      或較輕微之確實心證為必要，而僅以基於合理、正當之理
      由，懷疑原已確認之犯罪事實並不實在，可能影響判決之
      結果或本旨為已足。
（二）民國109 年1月8日修正，同年月10日施行之刑事訴訟法增
      訂第429條之3規定：「聲請再審得同時釋明其事由聲請調
      查證據，法院認有必要者，應為調查（第1 項）。法院為
      查明再審之聲請有無理由，得依職權調查證據（第2 項）
      」。參諸立法意旨，係考量再審聲請人倘無法院協助，甚
      難取得相關證據以證明所主張之再審事由時，得不附具證
      據，而釋明再審事由所憑之證據及其所在，同時請求法院
      調查。法院如認該項證據與再審事由之存在有重要關聯，
      在客觀上顯有調查之必要，即應予調查。且法院對於受判
      決人利益有重大關係之事項，為查明再審之聲請有無理由
      ，自得依職權調查證據。立法理由除就聲請調查之證據舉
      例：關於證據為國家機關所持有、通信紀錄為電信業者所
      保管、監視錄影紀錄為私人或鄰里辦公室所持有，以及判
      決確定前未存在之鑑定方法或技術，就原有證據之為鑑定
      ，有足以影響原判決之情事，該鑑定結果為法院以外其他
      機關所保管等外，並無排除法院為查明聲請有無理由，得
      依職權調查判決確定前後，未及調查與本案有關之證據，
      包括人證、物證在內。惟仍須再審聲請人先行釋明該項證
      據屬新證據，且與再審事由有重要關聯，或於受判決人利
      益有何重大關係，自屬當然。而法院應以如證據形式上為
      真正，即足以動搖原確定判決結果之可能為判斷基準。從
      而，聲請人以發現新事實或新證據為由聲請再審，並聲請
      調查證據，如有前述情形，即難認無調查之必要。
（三）經查：抗告人聲請再審所憑之新證據為抗告人所申辦，交
      由被害人即其妻A 女（年籍姓名詳卷）使用之手機，而該
      手機內資料顯示A女於108年5月27日，傳送簡訊給A女之友
      人「小涵」（許○涵），表示A 女並沒有遭受抗告人性侵
      害，是不滿抗告人要求A女做家事，且A女打算要逃離抗告
      人，才提起告訴等情（詳見聲證8 ）。且抗告人所具再審
      聲請狀已陳明其於判決確定前未發現該手機簡訊，以及該
      門號於108年5月27日下午A女報案前，均係由A女持有之理
      由及證據。上開簡訊如確為A 女所發送，且內容為真實，
      與原確定判決所採A 女於警詢、偵訊及第一審審理時所證
      被害情節，全然相反，已足以動搖A 女所為上述證述之憑
      信性。原裁定固於理由內載敘：上開簡訊所述是審判外之
      陳述，而應以A 女於審理中經具結之陳述為準；上開手機
      係抗告人所購買並申請通話，前述簡訊又是抗告人所提出
      ，是否A女所親自書寫發送，或抗告人偽以A女名義所為？
      均有疑義。且此與其他卷內事證綜合判斷，仍無法產生合
      理懷疑，不足以動搖原確定判決所認定之事實，並不具確
      實性、顯著性或明確性等旨。惟前揭簡訊之發送日期顯示
      係108年5月27日，即為A 女由高雄市政府社會局家庭暴力
      及性侵害防治中心社工陪同至○○醫院急診驗傷開立驗傷
      單，並緊急安置之日（參見原確定判決第7 頁），該簡訊
      顯示之發送日期是否正確？是否為A 女所發送？是否發送
      給「許○涵」及原因何在？均有不明。此攸關A 女所為不
      利於抗告人之證述憑信性之判斷，原審自應為必要之調查
      。原審或將該手機囑託鑑定，或傳訊證人「許○涵」為必
      要之調查，始符刑事訴訟法第429條之3規定之意旨。原裁
      定未為調查，亦未就此為說明，即逕予駁回聲請再審，自
      嫌速斷，致抗告人執以指摘，難昭折服，尚非適法。
三、抗告意旨指摘原裁定不當，為有理由，本院爰將原裁定撤銷
    ，發回原審法院，更為適法之裁定。
據上論結，應依刑事訴訟法第413條前段，裁定如主文。
中    華    民    國   111    年    7     月    14    日
                  刑事第五庭審判長法  官  李  錦  樑
                                  法  官  周  政  達
                                  法  官  林  孟  宜
                                  法  官  吳  淑  惠
                                  法  官  錢  建  榮
本件正本證明與原本無異
                                  書記官
中    華    民    國   111    年    7     月    20    日